【裁判字號】    89,訴,2192
【裁判日期】    900330
【裁判案由】    妨害自由等
【裁判全文】
臺灣板橋地方法院刑事判決                        八十九年度訴字第二一九二號
    公  訴  人  臺灣板橋地方法院檢察署檢察官
    被      告  甲○○
    選任辯護人  林家進
右列被告因妨害自由等案件，經檢察官提起公訴（八十九年度偵字第一九○四二號）
，本院判決如左：
    主  文
甲○○連續以加害身體之事，恐嚇他人致生危害於安全者，處有期徒刑貳月，如易科
罰金，以參佰元折算壹日。又連續以加害生命、身體之事，恐嚇他人致生危害於安全
者，處有期徒刑參月，如易科罰金，以參佰元折算壹日。又以非法方法，剝奪人之行
動自由，處有期徒刑伍月，如易科罰金，以參佰元折算壹日。扣案非屬槍砲彈藥刀械
管制條例列管之玩具空氣長槍乙支、彈珠參顆及鋼瓶拾貳瓶均沒收之。應執行有期徒
刑玖月，如易科罰金，以參佰元折算壹日。扣案非屬槍砲彈藥刀械管制條例列管之玩
具空氣長槍乙支、彈珠參顆及鋼瓶拾貳瓶均沒收之。緩刑肆年。
    事  實
一、甲○○曾因違反槍砲彈藥刀械管制條例案件，於民國八十年六月十七日，經臺灣
    臺中地方法院判處有期徒刑三月確定，於八十年七月十二日易科罰金執行完畢（
    尚不構成累犯），與丙○○本係男女朋友關係，因不滿丙○○有意與其分手，竟
    基於恐嚇危害丙○○身體安全之概括犯意，自八十九年七月底某日起，在不詳地
    點，連續向丙○○恫稱：「若提分手，要你好看，出門要小心，不要出門，出門
    就會有事情發生，如果搬離現居地，將會對你同學乙○○不利，找乙○○算帳」
    等語，而以此加害身體之事恐嚇丙○○，使丙○○因而心生畏懼，致生危害於安
    全。
二、八十九年十月四日上午八時許，甲○○自臺中北上前往臺北縣三重市○○路○段
    三四巷二二號四樓丙○○住處，並按門鈴欲找丙○○，同住該處之乙○○應門告
    以丙○○不在，隨即將門關上，致甲○○心生不快，又另起恐嚇危害乙○○生命
    、身體安全之概括犯意，自其車上取出玩具空氣長槍乙支（涉及槍砲彈藥刀械管
    制條例部份，業經臺灣板橋地方法院檢察署檢察官為不起訴處分確定），對乙○○住處之大門射擊三發鋼珠子彈，以此加害生命、身體之事恐嚇乙○○，致乙○○心生畏懼，致生危害於安全。同日二十時許，甲○○與丙○○於臺北市○○○
    路與龍江路口之「非常泰餐廳」用餐之際，甲○○接獲臺北縣警察局三重分局厚
    德派出所警員來電詢問乙○○指訴遭其騷擾之情事，甲○○復接續上開恐嚇乙○○之概括犯意，要求丙○○轉告乙○○：「已叫三個朋友帶槍去找乙○○，要乙○○死在半路上」等語，而欲以此加害乙○○生命之事，續恐嚇乙○○。
三、甲○○與丙○○用餐完畢後，即轉往某飯店休息，同日二十一時許，甲○○駕車
    搭載丙○○經由國道一號高速公路欲返回丙○○上開三重住處，途中甲○○要求
    丙○○與其返回臺中，丙○○不依，甲○○竟萌妨害自由之犯意，加速高速行駛
    ，並於丙○○要求下車之際，拒不停車，使丙○○無法下車，而以此非法方法剝
    奪丙○○之行動自由，嗣於二十二時二十分許，甲○○駕車行經泰山收費站減速
    欲繳費時，丙○○始趁機跳車而回復其行動自由，並以電話向乙○○告知右開甲○○恐嚇之情事，致乙○○因而心生畏懼，致生危害於安全。
四、案經國道公路警察局第一警察隊移送臺灣板橋地方法院檢察署檢察官偵查起訴。
    理  由
一、訊據被告甲○○固坦承於上揭時間，至臺北縣三重市○○路○段三四巷二二號四
    樓找尋丙○○，按門鈴時，由乙○○應門，然因乙○○將門關上，故持玩具空氣
    長槍朝大門射擊，同日並與丙○○前往臺北市○○○路某餐廳吃飯，之後即開車
    經由國道一號高速公路搭載丙○○返回三重住處，嗣到達泰山收費站時，丙○○
    即跳車離開等情不諱，惟矢口否認有何恐嚇丙○○、乙○○及妨害丙○○自由之
    犯行，並辯稱：伊未曾向丙○○嚇稱：「若提分手，要你好看，出門要小心，不
    要出門，出門就會有事情發生，如果搬離現居地，將會對你同學乙○○不利，找
    乙○○算帳」等語，八十九年十月四日上午八時許，因一時氣憤始持玩具空氣射
    擊乙○○與丙○○住處之大門，但絕無恐嚇之意，當日亦未要求丙○○轉告乙○○：「已叫三個朋友帶槍去找乙○○，要乙○○死在半路上」等話，後來伊載丙○○返回三重時，在車上與丙○○發生爭吵，無意間已經過三重交流道，自無法
    於路邊停車讓丙○○下車，又因怕丙○○跳車受傷，始加速前進等語。經查：
  (一)右揭犯罪事實，業據被告於警訊及偵查初訊中供承：（你有否對丙○○說若他提
    分手，就會要丙○○好看，要丙○○出門小心，不要出門，出門就會有事情發生
    ，或如果搬離現居地，就會對丙○○同學乙○○不利，找乙○○算帳等恐嚇詞語
    ？）有。（於八十九年十月四日夜間二十時，你是否要丙○○打電話告訴乙○○
    「要叫三位朋友帶槍來找他，要叫乙○○死在半路上」等恐嚇詞語？）有。（你
    八十九年十月四日夜間二十二時許，為何要強行載丙○○南下臺中？為何不讓他
    返回三重市住處？為何丙○○叫你停車，你反而加快車速，令丙○○因車速過快
    不敢下車，限制丙○○之行動自由？）因丙○○不同意與我南下臺中，所以我只
    好強行加快車速，讓他不敢下車等語；伊本來要載丙○○回三重，途中丙○○要
    求下車，但伊不讓丙○○下車，伊並向丙○○說要載他回臺中等語無訛（詳偵查
    卷宗第六頁至第七頁、第二四頁）。
  (二)並核與證人丙○○於警訊及本院調查中具結稱：甲○○曾告訴伊當日（指八十九
    年十月四日）上午八時許，曾朝伊與乙○○住處大門開槍射擊，自從與甲○○交
    往後，每次向甲○○提及分手，甲○○便會說：要伊好看，不可以出門，出門就
    會有事情，如果想搬離現居地，就會對伊同學乙○○不利，會找乙○○算帳等語
    ，同日晚上二十時許，甲○○說有三重分局厚德派出所警員打電話說有民眾指稱
    他騷擾，並告訴伊要乙○○不要出門，已經叫三位朋友帶三把槍去找乙○○，要
    乙○○死在半路上，伊後來就將這些話透露給乙○○知道，當日伊與甲○○離開
    餐廳後，甲○○說要載伊回三重，但車子一上高速公路，甲○○便愈開愈快，車
    行過三重交流道後，甲○○更是愈開愈快，伊叫甲○○下交流道讓伊下車，甲○○不肯，直到泰山收費站，伊才趁甲○○將車速減慢之機會跳車求救；當日甲○○與伊約吃飯，吃完晚餐後，又與甲○○至某飯店，後來伊即說要回家，但甲○○在車上說要帶伊到臺中，伊不願意下臺中，就在泰山收費站跳車，途中伊叫甲○○停車，甲○○不願意還愈開愈快，後來伊就跳車先找公路警察幫忙，然後在
    泰山收費站打電話告訴乙○○要他小心不要出門，因為甲○○的朋友要找乙○○
    算帳，是甲○○要求伊轉告乙○○上開事情的等語相符（詳偵查卷宗第十二頁反
    面至第十三頁、本院九十年二月八日訊問筆錄），足證被害人丙○○指稱曾遭被
    告恐嚇而心生畏懼，八十九年十月四日晚上，因不願與被告返回臺中，被告竟於
    國道一號高速公路上加速高速行駛，並拒不停車，使其無法下車，而遭剝奪行動
    自由之情，堪信為真實。
  (三)次者，被告持玩具空氣長槍射擊乙○○住處之大門，隨後並要丙○○轉告乙○○
    ：「已叫三個朋友帶槍去找乙○○，要乙○○死在半路上」等言詞，而恐嚇乙○○之犯行，並據被害人乙○○於警偵訊及本院調查中具結證述：八十九年十月四
    日上午八時許，甲○○按伊住處門鈴要找丙○○，伊表示丙○○不在，便將門關
    上，後來伊聽到三聲響聲，事後才知道係甲○○以空氣槍射擊所造成，伊非常害
    怕，同日晚上，丙○○並打電話告訴伊說：甲○○要他打電話告訴伊：不要出門
    ，否則要伊死在半路上等語，使伊心裡非常害怕；當丙○○跳車打電話跟伊說：
    甲○○帶三個人拿槍要找伊，要伊死在半路上時，伊始對開槍之事及恐嚇之事感
    到害怕等語綦詳（詳偵查卷宗第十頁至第十一頁、第五一頁、本院九十年二月八
    日訊問筆錄）。
  (四)再者，乙○○與丙○○住處大門確有遭彈珠射擊之痕跡，並有照片二幀附卷可稽
    （附於偵查卷宗第十六頁、第十七頁）。而乙○○於被告持槍射擊之初雖不知此
    事，惟其嗣後自丙○○處得知此事後，致心生畏懼乙節，並經其於偵訊及本院調
    查中陳稱無訛（詳偵查卷宗第五一頁、本院九十年二月八日訊問筆錄）。又被告
    前述持槍射擊被害人乙○○住處大門及經由丙○○之轉知而恐嚇乙○○之行為，
    客觀上足使一般人心生畏怖，主觀上亦已使被害人乙○○心生恐懼，並已達危害
    其生命、身體安全之程度，自屬無疑，復參佐被告於偵訊初訊中陳稱：持槍射擊
    大門有恐嚇乙○○之意等語（詳偵查卷宗第二三頁反面），足認被告上開持槍射
    擊大門之行為，確有恐嚇乙○○之意甚明。
  (五)此外並有被告自承係其所有，並持以射擊上開乙○○住處大門之玩具空氣長槍乙
    支、彈珠三顆及鋼瓶十二瓶扣案可資憑證。
  (六)至被告向丙○○恫稱：「如果搬離現居地，將會對你同學乙○○不利，找乙○○
    算帳」等語，固亦足生危害於乙○○生命、身體之安全，惟核諸證人乙○○於本
    院調查中陳稱：甲○○常跟丙○○說如果丙○○搬離伊住處，甲○○即要伊好看
    等語，但伊未感到害怕，因伊認為這只是甲○○與丙○○之事，每次甲○○與丙○○吵架均會扯上伊等語（詳本院九十年二月八日訊問筆錄），既證人乙○○對
    被告右揭言詞未因之心生畏怖，則被告此部分之行為，自不構成恐嚇乙○○之犯
    行，附此敘明。
  (七)綜上所述，被告前開所辯，應係卸責之詞，不足採信。本件事證已臻明確，被告
    犯行，堪以認定。
二、核被告所為，係犯刑法第三百零五條之恐嚇危害安全罪、第三百零二條第一項之
    非法剝奪人之行動自由罪。其先後多次恐嚇丙○○、乙○○之行為，均係時間緊
    接，犯罪構成要件相同，顯各係基於概括之犯意反覆為之，均為連續犯，應依刑
    法第五十六條之規定論以一罪，就恐嚇乙○○之犯行，情節重大，本院認並應加
    重其刑。其恐嚇丙○○、乙○○及剝奪丙○○行動自由之犯行，犯意各別，罪名
    互異，應分論併罰。爰審酌被告犯後否認犯行，態度不佳，對丙○○、乙○○二
    人所造成之危害匪淺，惟係因丙○○有意與其分手致蹈本件犯行之犯罪動機、被
    害人丙○○並請求從輕量刑併被告犯罪之目的、情節、手段、品行、生活狀況、
    智識程度等一切情狀，分別量處如主文所示之刑，並定其應執行刑，以資懲戒。
    又查被告行為後，刑法第四十一條於九十年一月十日修正公布，同年月十二日生
    效，原條文將得易科罰金之罪，從「犯最重本刑為三年以下有期徒刑以下之刑之
    罪」，修正為「犯最重本刑為五年以下有期徒刑以下之刑之罪」，並增列第二項
    「併合處罰之數罪，均有前項情形，其應執行之刑逾六月者，亦同」之規定，比
    較新舊法，以新法較有利於被告，並依刑法第二條第一項前段之規定，適用修正
    後之現行刑法第四十一條第一項及第二項之規定，就其宣告刑及所定應執行刑均
    併諭知易科罰金之折算標準。至扣案之玩具空氣長槍乙支、彈珠三顆及鋼瓶十二
    瓶固非屬槍砲彈藥刀械管制條例列管之物品，惟係被告所有並供本件犯罪所用之
    物，業如前述，併依刑法第三十八條第一項第二款之規定宣告沒收之。末查，被
    告曾因違反槍砲彈藥刀械管制條例案件，於八十年六月十七日，經臺灣臺中地方
    法院判處有期徒刑三月確定，於八十年七月十二日易科罰金執行完畢，固有臺灣
    高等法院檢察署刑案紀錄簡覆表乙紙在卷可佐，惟其於受有期徒刑以上刑之宣告
    並執行完畢後，五年內未曾受有期徒刑以上刑之宣告，經此偵審教訓後，應知所
    警惕，信無再犯之虞，本院認對其所宣告之刑，以暫不執行為適當，併予宣告緩
    刑四年，以勵自新。
據上論斷，應依刑事訴訟法第二百九十九條第一項前段，刑法第二條第一項前段、第
三百零五條、第三百零二條第一項、第五十六條、第五十一條第五款、新修正之第四
十一條第一項、第二項、第七十四條第一項第二款，罰金罰鍰提高標準條例第一條前
段、第二條，判決如主文。
本案經檢察官陳伯厚到庭執行職務。
中      華      民      國      九十      年      三      月    三十    日
                                      臺灣板橋地方法院刑事第四庭
                          法  官  游  秀  雯
右正本證明與原本無異。
如不服本判決，應於判決送達後十日內，向本院提出上訴狀。
                                          書記官  陳  怡  真
中      華      民      國      九十      年      三      月    三十    日
附錄本案論罪科刑法條全文：
刑法第三百零二條
私行拘禁或以其他非法方法，剝奪人之行動自由者，處五年以下有期徒刑、拘役或三
百元以下罰金。
因而致人於死者，處無期徒刑或七年以上有期徒刑，致重傷者，處三年以上十年以下
有期徒刑。
第一項之未遂犯罰之。
刑法第三百零五條
以加害生命、身體、自由、名譽、財產之事恐嚇他人，致生危害於安全者，處二年以
下有期徒刑、拘役或三百元以下罰金。


司法院資訊處製作；財團法人民間司法改革基金會備份。
